最高法院刑事判決　　　　　　九十四年度台上字第一一九二號
　　上　訴　人　甲○○
　　選任辯護人　蕭顯榮律師
上列上訴人因貪污案件，不服台灣高等法院台中分院中華民國九
十三年十二月十四日第二審更審判決（九十三年度上更(二)字第二
二０號，起訴案號：台灣彰化地方法院檢察署八十九年度偵字第
三０六號），提起上訴，本院判決如下：
    主  文
原判決關於甲○○部分撤銷，發回台灣高等法院台中分院。
    理  由
本件原判決認定上訴人甲○○於民國七十九年至八十六年間，擔
任彰化縣議會議員，為依據法令從事公務之人員。與錫容（經
原審判決無罪確定）、吳春鶯等人，在彰化市○○○路五二五之
二號合資經營蕃茄庭園ＫＴＶ。該店原為自助式ＫＴＶ，惟於八
十三年底改為有女侍陪酒之經營方式，為免遭警查報為「酒家（
有女侍）」，上訴人竟與受僱在該店處理糾紛之葉耀明（經原審
另案判處有期徒刑二年十月），及該ＫＴＶ之公關主任陳木林（
經另案判處有期徒刑一年六月確定），共同基於對於依據法令從
事公務之人員，關於違背職務之行為交付賄賂之概括犯意，連續
於八十四年九月十四日、十月十六日、十一月十二日及八十五年
一月十七日，由陳木林以「茶葉費」名目，向會計領款後，在蕃
茄庭園ＫＴＶ店內，先後四次各交付賄款新台幣一萬三千元予依
據法令從事調查職務之彰化縣警察局彰化分局莿桐派出所警員吳
敏進（經另案判處有期徒刑十二年確定），請吳敏進就上開女侍
陪酒行為不予舉發。吳敏進明知蕃茄庭園ＫＴＶ係有女侍陪酒情
形，竟違背職務，未依規定將該蕃茄庭園ＫＴＶ查報為「酒家（
有女侍）」。嗣經人檢舉，由法務部調查局彰化縣調查站查獲等
情。因而撤銷第一審關於此部分之判決，改判論處上訴人共同連
續對於依據法令從事公務之人員，關於違背職務之行為交付賄賂
罪刑，固非無見。
惟查：(一)按科刑之判決書，須將認定之犯罪事實詳記於事實欄，
然後於理由內逐一說明其憑以認定之證據，使事實與理由兩相一
致，方為合法，倘事實欄已有敘及，而理由內未加說明，是為理
由不備，足以構成撤銷之原因。原判決認定上訴人於七十九年至
八十六年間，擔任彰化縣議會議員，為依據法令從事公務之人員
，然並未於理由欄內敘明憑以認定之證據及其理由，自有判決不
備理由之違法。(二)按修正前貪污治罪條例第二條前段規定，依據
法令從事公務之人員犯本條例之罪者，依本條例處斷，此為犯本
條例規定貪污罪主體之身分規定，有罪判決書應於主文內記載「
依據法令從事公務之人員」，主文之記載，方為完整。原判決主
文漏未記載，自欠允洽。(三)按科刑判決書，須先認定犯罪事實，
然後於理由內敘明其認定犯罪所憑之證據，方足以資論罪科刑，
如認定事實與其所採用之證據，及其認定之理由不相適合，即屬
理由矛盾，其判決當然為違背法令。依原判決認定之事實，上訴
人僅與葉耀明、陳木林共同連續向依據法令從事公務之人員吳敏
進，關於違背職務之行為交付賄賂。但理由欄說明「再依證人陳
木林於前案件所供：『（在何處給的，指莿桐派出所茶葉費？）
他（指吳敏進）是來公司時給的，一次葉耀明及甲○○都在，另
一次是葉耀明、錫容在場』、『（誰叫你拿的？）錫容、甲
○○分別叫我去拿的』云云……，八十七年六月十八日在本院訊
問時證稱：『（你上回說是錫容、甲○○叫你去拿的？）是的
，還有葉耀明』云云，益見證人陳木林上開所供，應屬真實而可
採信」等情（見原判決第十頁第十至十六行）。卻又以陳木林所
供其行賄之行為，係錫容與上訴人分別要其行賄等語，為真實
可採取，自與事實欄之記載不相適合，有判決理由矛盾之違法。
上訴意旨執以指摘原判決不當，非無理由，應認仍有發回更審之
原因。
據上論結，應依刑事訴訟法第三百九十七條、第四百零一條，判
決如主文。
中　　華　　民　　國　九十四　年　　三　　月　 十一 　日
                      最高法院刑事第十一庭
                          審判長法官  洪　清　江
                                法官  石　木　欽
                                法官  李　伯　道
                                法官  韓　金　秀
                                法官  林　勤　純
      本件正本證明與原本無異
                                      書  記  官
中　　華　　民　　國　九十四　年　　三　　月　 十八 　日
                                                      Ｌ
